【裁判字號】    98,易,3107
【裁判日期】    990111
【裁判案由】    過失傷害等
【裁判全文】
臺灣臺中地方法院刑事判決              98年度易字第3107號
公  訴  人  臺灣臺中地方法院檢察署檢察官
被      告  乙○○
選任辯護人  林俊雄律師
上列被告因過失傷害等案件，經檢察官提起公訴（98年度偵字第
11665號），本院判決如下：
    主    文
乙○○犯公然侮辱罪，處拘役貳拾伍日，如易科罰金，以新臺幣
壹仟元折算壹日；又犯傷害罪，處拘役貳拾伍日，如易科罰金，
以新臺幣壹仟元折算壹日。應執行拘役肆拾伍日，如易科罰金，
以新臺幣壹仟元折算壹日。緩刑貳年。
    犯罪事實
一、乙○○與甲○○為公寓之鄰居，二人曾為乙○○於公寓樓梯
    間擺放鞋櫃及從事資源回收之事起爭執。民國九十八年三月
    三十一日下午五時許，乙○○、甲○○在臺中市○區○○○
    街、精誠二街口等候垃圾車時，乙○○竟基於公然侮辱之犯
    意，在不特定多數人得共見聞之公然狀態下，以「瘋女人」
    （台語）之語辱罵甲○○，甲○○乃上前理論，乙○○可預
    見拉扯甲○○將致其受傷，而對甲○○將因而受傷之事不違
    背其本意，竟另行基於普通傷害之犯意，於其二人住家公寓
    大門口徒手拉扯甲○○之左手，致甲○○受有左頸部挫傷、
    左肩部挫傷（起訴書誤為右手肘挫傷、左肩部挫傷）之傷害
    。
二、案經甲○○訴由臺中市警察局第一分局報告臺灣臺中地方法
    院檢察署檢察官偵查起訴。
    理    由
壹、證據能力部分：按現行刑事訴訟法為保障被告之反對詰問權
    ，排除具有虛偽危險性之傳聞證據，以求實體真實之發見，
    於該法第一百五十九條第一項明定被告以外之人於審判外之
    言詞或書面陳述，除法律有規定者外，不得作為證據。又被
    告以外之人於審判外之陳述，雖不符前四條之規定（即刑事
    訴訟法第一百五十九條之一至同條之四），而經當事人於審
    判程序同意作為證據，法院審酌該言詞陳述或書面陳述作成
    時之情況，認為適當者，亦得為證據；當事人、代理人或辯
    護人於法院調查證據時，知有第一百五十九條第一項不得為
    證據之情形，而未於言詞辯論終結前聲明異議者，視為有前
    項之同意，刑事訴訟法第一百五十九條之五定有明文。本件
    檢察官、被告及其選任辯護人等均未就卷內證據資料之證據
    能力有所爭執，且迄於言詞辯論終結前，均未主張有刑事訴
    訟法第一百五十九條第一項不得為證據之情形，是應認已同
    意卷內證據均得作為證據，且經本院審酌後，認無不適當之
    情形，應認本案調查之卷內證據均有證據能力。
貳、得心證之理由：
一、訊據被告乙○○固坦承有於九十八年三月三十一日下午五時
    許，在臺中市○區○○○街、精誠二街口等候垃圾車時，以
    台語「瘋女人」之語辱罵告訴人甲○○，惟矢口否認有何傷
    害之犯行，辯稱：伊與告訴人甲○○只有在那邊罵，並沒有
    發生打架拉扯，伊連摸都沒有摸到告訴人甲○○，自對之無
    何傷害犯行云云。經查：
  (一)被告乙○○有於上揭時、地以台語「瘋女人」之語辱罵告訴
    人甲○○一節，除據被告坦認在卷外，復經告訴人甲○○於
    警詢、偵查中指述明確，復於本院審理中結證屬實，堪信被
    告此部分之自白與事實相符而足資認定。
  (二)被告確實於九十八年三月三十一日下午五時許，在臺中市○
    區○○○街二十五號公寓大門口出手拉扯告訴人甲○○之手
    ，導致告訴人甲○○受有左頸部挫傷、左肩部挫傷等節，業
    據告訴人甲○○於警詢、偵查中指述在卷，復於本院審理中
    到庭具結證述明確，並有行政院衛生署臺中醫院中醫診字第
     04928號驗傷診斷書一份在卷可稽。被告雖辯稱：那天連摸
    都沒有摸到告訴人甲○○一下云云。然查：告訴人甲○○於
    偵訊中乃指稱：「（問：妳是如何受傷的？）下午五點，我
    要去倒垃圾，他罵我以後，我就說妳再罵一句，他要回去，
    我跟他說要講清楚，他要關門，我用手去擋門」、「是公寓
    一樓出入口的門」等語（參閱偵卷第四、五頁）；並於本院
    審理中具結證稱：「（檢察官問：手如何被被告弄傷？）於
    九十八年三月三十一日下午五時許，社區的垃圾車進來，倒
    完垃圾後，被告轉身後就罵我瘋女人，還推我，我就楞住了
    。被告在我的右邊，被告拉扯我的左手並且推擠我，接著被
    告就急著要進門，就要關門了，因為我沒有帶鑰匙，我不讓
    被告關門，當時我就用身體去擋門，而被告就硬要關門，我
    就請被告出來，我們就在大門口起爭執，拉扯間，我的右手
    肘就被拉傷（按：此部分應係告訴人受起訴書誤導而為誤述
    ），左手也被拉傷，而左肩部的挫傷也是在那段爭執期間造
    成的，我的傷勢並不是因為關門夾到我而受傷，而是拉扯間
    所造成。」等語（參閱本院審第十三、十四頁）而詳為說明
    其傷勢何來，衡諸此等情節與被告於警詢中所供稱：「我事
    先罵他瘋女人（閩南語）、他就跑過來拉我至戶外、我就甩
    開莊員（即告訴人甲○○）的手、我不想理他快不進入屋內
    （我怕他打我）。」、「對方有拉我右手臂」等語，情況尚
    屬大致相符，堪信告訴人甲○○乃據實指述當時受傷情況而
    足資採認，被告空言：連摸都沒有摸到告訴人甲○○的手云
    云，自不足為採。至被告之選任辯護人雖為被告辯護稱：告
    訴人甲○○之驗傷診斷證明書僅載明「疑似左頸部挫傷、疑
    似左肩部挫傷」，復記載：「（推定受傷時間欄）病人自訴
    於98年3月31日下午受傷」等語，況該驗傷診斷書之開立時
    間已是案發後數天始為，實難認係被告乙○○所造成云云。
    然查，被告乙○○如何傷害告訴人甲○○致傷一節，已如上
    述，況告訴人甲○○亦於本院審理中稱：當天做完警詢筆錄
    已經晚上八點多，沒有辦法立即前往省立醫院驗傷，況且本
    來不想提告等語。則告訴人於事發後二日始前往驗傷，本無
    異於常情之處，而斯時既已無明顯外傷，則驗傷診斷書記載
    「無明顯外傷、疑似左頸部挫傷、疑似左肩部挫傷」即屬依
    據客觀事證予以登載，由此反益徵告訴人甲○○之指述係屬
    實在，否則要無在並未發生此事之前提下，竟率爾提出如此
    內容之驗傷診斷書作為提出傷害告訴之憑據，被告乙○○之
    選任辯護人此處為被告乙○○所辯，已無足據為有利於被告
    乙○○之事證，在此一併敘明。
  (三)綜上所述，本件乃屬事證明確，被告犯行洵堪認定，應依法
    予以論科。
二、按刑法第三百零九條所規定「侮辱」，係指直接對人詈罵、
    嘲笑或其他表示足以貶損他人評價之意思，單純對於他人不
    禮貌之行動或言詞，或是疏忽而不尊重他人，固與本罪之行
    為不相當，惟有時此等行為與本罪之侮辱行為，含混而不易
    區分，此應就案情整體，顧及行為人之年齡、教育程度、職
    業、與被害人之關係、行為地之方言或用詞習慣等事項為判
    斷。如前所認定，本件被告乙○○當眾對告訴人甲○○以臺
    語對表示「瘋女人」（臺語）之言詞相稱，在現今社會上之
    多數見解均認為係以使人難堪為目的之言語，其意義已表示
    不屑、輕蔑，足以對於個人在社會上所保持之人格及地位，
    達貶損其評價之程度，且臺語文化並非即為粗俗不堪，亦絕
    非具草根性即認此語之含義，實不足以減損或貶低告訴人之
    聲譽或人格，是被告所言，依據社會通念，顯屬侮辱之言語
    甚明。再按刑法侮辱罪所謂公然，係指不特定多數人得以共
    見共聞之狀態，不以實際上果已共見共聞為必要，但必在事
    實上有不特定人或多數人得以共見或共聞之狀況。又此多數
    人固指人數眾多，非經相當時間分辨，難以計數者而言，惟
    其人數之計算仍應視該罪之立法意旨及實際情形加以認定。
    本件被告係於臺中市○區○○○街、精誠二街口等候垃圾車
    之路旁公共空間，與告訴人甲○○為前述之粗鄙穢語，該處
    既為馬路旁之公共空間，自當有其他住戶、路人之不特定人
    得以共見共聞，顯已達於公然狀態。而被告於多數人得以共
    見共聞之公共空間，預見其言詞足以使告訴人受侮辱，仍為
    客觀上足使人感受侮辱之言詞，被告有損害他人名譽之故意
    ，已足堪認定。是核被告乙○○所為，係犯刑法第三百零九
    條第一項之公然侮辱罪，以及刑法第二百七十七條第一項之
    普通傷害罪，公訴意旨雖謂被告乙○○係於關閉公寓大門時
    不慎夾傷告訴人甲○○，惟此部分業據告訴人甲○○於本院
    審理中指證稱：關門前已遭被告乙○○拉扯受傷，並非因關
    門受傷等語，且依當時情形，被告乙○○對於告訴人甲○○
    實無何注意義務之存在，尚難認定對於告訴人甲○○之不受
    傷害有何注意義務之違反，是本院依當時之情況，認被告乙
    ○○此處所為乃出於可預見拉扯甲○○將致其受傷，而對甲
    ○○將因而受傷之事不違背其本意之不確定故意而為故意傷
    害之犯行，惟此部分因與起訴之犯罪事實乃屬基本社會事實
    同一，本院並已於審理中諭知就該部分變更原起訴法條關於
    刑法第二百八十四條第一項之部分為刑法第百七十七條第一
    項之普通傷害罪，附此敘明。而被告乙○○上開二犯行乃於
    上揭時、地對告訴人甲○○分別為之，犯意各別，行為互殊
    ，且侵害之法益復有不同，應論以數罪而併罰之。（檢察官
    論告意旨謂此為想像競合犯，乃為本院所不採，併此敘明）
    爰審酌被告乙○○僅因細故，即公然侮辱告訴人甲○○，並
    出手加以傷害，及被告犯罪之動機、目的、手段、智識程度
    、告訴人甲○○所受精神及身體傷害之程度，並斟酌其犯後
    部分承認犯行（公然侮辱部分）、部分否認犯行（傷害部分
    ）之犯後態度等一切情狀，量處如主文所示之刑，並諭知易
    科罰金之折算標準及定其應執行之刑。此外，被告前未曾受
    有期徒刑以上刑之宣告，有臺灣高等法院被告前案紀錄在卷
    可稽，且被告業已依本院調解程序之調解內容給付告訴人新
    臺幣三萬元之損害賠償，並承諾不再於共同居住之公寓空間
    堆放雜物及資源回收物，有被告及告訴人所提出之公寓樓梯
    間清除前、後之相片及切結書在卷可資佐憑，雖告訴人於被
    告履行上開調解內容後，復以被告仍有在公寓旁之水塔四周
    堆置雜物之行為，故堅持不願依調解內容撤回對被告之刑事
    告訴，惟本院認被告既已依照調解內容履行，信被告經此偵
    、審程序之教訓及罪刑之宣告，當知所警惕，而無再犯之虞
    ，本院綜核各情，認所宣告之刑，以暫不執行為適當，爰諭
    知緩刑二年，用啟自新。至告訴人以被告需保證在公寓旁之
    水塔堆置雜物，以及需另行登報道歉等部分，則屬雙方當事
    人就該等事項之民事糾紛，要與上揭公然侮辱及傷害之刑事
    案件之認定無直接之關聯性，在此一併敘明。
據上論斷，應依刑事訴訟法第二百九十九條第一項前段、第三百
條，刑法第二百七十七條第一項、第三百零九條第一項、第四十
一條第一項前段、第五十一條第六款、第七十四條第一項，刑法
施行法第一條之一，判決如主文。
本案經檢察官王淑月到庭執行職務。
中    華    民    國    99    年    1     月    11    日
                  刑事第十五庭  法  官  林學晴
以上正本證明與原本無異。
如不服本判決應於收受判決後10日內向本院提出上訴書狀，並應
敘述具體理由；其未敘述上訴理由者，應於上訴期間屆滿後20日
內向本院補提理由書（均須按他造當事人之人數附繕本）「切勿
逕送上級法院」。
                                書記官  簡雅文
中    華    民    國    99    年    1     月    11    日
附錄論罪科刑法條
中華民國刑法第277條
（普通傷害罪）
傷害人之身體或健康者，處 3 年以下有期徒刑、拘役或 1 千元
以下罰金。
犯前項之罪因而致人於死者，處無期徒刑或 7 年以上有期徒刑
；致重傷者，處 3 年以上 10 年以下有期徒刑。
中華民國刑法第309條
（公然侮辱罪）
公然侮辱人者，處拘役或 3 百元以下罰金。
以強暴犯前項之罪者，處 1 年以下有期徒刑、拘役或 5 百元以
下罰金。

司法院資訊處製作；財團法人民間司法改革基金會備份。
